臺灣高等法院臺南分院刑事判決
109年度上訴字第1383號
上  訴  人  程馨  
即  被  告          
選任辯護人  徐建光律師
上  訴  人  蔡日輝
即  被  告          
選任辯護人  鄭安妤律師
            蔡麗珠律師
            江信賢律師
上  訴  人  樓晟暉
即  被  告          
選任辯護人  謝依良律師
上  訴  人  周子軒
即  被  告          
選任辯護人  陳郁芬律師
            蘇文奕律師
上  訴  人  林俊億
即  被  告        
選任辯護人  郭栢浚律師
            林士龍律師
            彭大勇律師
上  訴  人  陳柏誠
即  被  告          
選任辯護人  李國禎律師
            熊家興律師
上列上訴人即被告等因傷害致死等案件，不服臺灣臺南地方法院
109年度訴字第538號中華民國109年9月8日第一審判決（起訴案
號：臺灣臺南地方檢察署109年度偵字第4151號、移送併辦案號
：同署109年度偵字第9217號、109年度少連偵字第98號），提起
上訴，本院判決如下：
    主  文
原判決撤銷。
丙○○共同犯傷害致人於死罪，累犯，處有期徒刑陸年。
己○○共同犯傷害致人於死罪，累犯，處有期徒刑伍年肆月。
戊○共同犯剝奪他人行動自由罪，累犯，處有期徒刑玖月。
乙○○共同犯剝奪他人行動自由罪，處有期徒刑柒月。
庚○○共同犯剝奪他人行動自由罪，處有期徒刑捌月。
丁○○共同犯剝奪他人行動自由罪，累犯，處有期徒刑玖月。
    事  實
一、緣丙○○(原名林宗玉)與李光庭因債務糾紛而相約於嘉義市○
    區○○路0000號之台亞加油站談判，丙○○遂邀集戊○、庚○○、
    己○○、乙○○、丁○○等人（下合稱丙○○等6人）一同由臺南北
    上嘉義，其中己○○駕駛車牌號碼0000-00號自用小客車搭載
    乙○○及丙○○，丁○○駕駛車牌號碼0000-00號自用小客車搭載
    戊○及庚○○，並分別於民國108年11月10日1時34分、35分行
    經國道一號高速公路000.0公里（○○-○○系統）。丙○○等6人
    即共同基於剝奪他人行動自由之犯意聯絡，車牌號碼0000-0
    0號自用小客車於同日2時8分50秒先行抵達台亞加油站，並
    等待車牌號碼0000-00號自用小客車之到來，其後陳睿吾駕
    駛車牌號碼000-0000號自用小客車搭載李光庭及乙○○於同日
    2時14分24秒抵達台亞加油站，迨車牌號碼0000-00號自用小
    客車於同日2時18分1秒抵達後，戊○、庚○○、乙○○、丙○○、
    丁○○隨即下車，乙○○直接走向李光庭並以右手抓著李光庭，
    左手碰觸李光庭的頭，並與戊○一同將李光庭帶往車牌號碼0
    000-00號自用小客車，戊○將李光庭推入車牌號碼0000-00號
    自用小客車後座後亦一同坐進後座，再由丁○○駕駛車牌號碼
    0000-00號自用小客車搭載李光庭、戊○及庚○○等人先行離開
    台亞加油站，另與李光庭同行之乙○○則搭乘己○○駕駛之車牌
    號碼0000-00號自用小客車，與乙○○、丙○○等人隨後離開，
    兩車均沿國道一號高速公路往臺南方向駛去，且均於同日2
    時40分通過國道一號高速公路南下000.0公里，並均自國道
    一號高速公路南下000公里之○○交流道前往善化。途中復相
    約於善化某路邊停車，乙○○下車後自行聯絡陳睿吾前來接送
    離去，李光庭換車坐至車牌號碼0000-00號自用小客車內，
    乙○○則換車坐至車牌號碼0000-00號自用小客車內，再共同
    前往位於臺南市○○區○○○00○0號對面之「○○社」，繼續商討
    債務。
二、然因丙○○在車上與李光庭發生爭執，車牌號碼0000-00號自
    用小客車於同日2時48分55秒到達「○○社」廣場，丙○○與己○○主觀上雖無致人於死之故意，然客觀上應能預見棍棒毆打
    傷害人之身體時，因攻擊力道甚難拿捏，且對於攻擊傷害之
    部位，於人體活動時難以精確掌握，若毆擊人體頭部等脆弱
    之處，可能發生致死之結果，竟仍共同基於傷害之犯意聯絡
    ，在「○○社」廣場左方空地分持棍棒攻擊李光庭頭部及四肢
    ，致李光庭受有左腓骨脛骨近端骨折、左小腿因骨折變形、
    右手腕第2指掌骨骨折、右手臂及手掌腔室症候群、右頭頂
    頭皮下出血3.8X3.5公分等傷害。李光庭遭毆打後，友人甲○○接獲李光庭之來電訊息，遂搭乘由丙○○駕駛車牌號碼000-0
    000號自用小客車前往「○○社」，並於同日4時55分43秒許，
    將李光庭載離開「○○社」，李光庭始重獲行動自由。惟李光
    庭經送醫院救治，仍於109年1月10日4時8分，因腔室症候群
    、橫紋肌溶解症及急性腎小管壞死、腦髓腫脹腦幹及胼胝體
    多處腦組織壞死及其併發症，傷重不治而死亡。
三、案經李光庭父親甲○○訴由臺南市政府警察局刑事警察大隊移
    送臺灣臺南地方檢察署檢察官偵查起訴。
    理  由
壹、有罪部分(被告丙○○等6人妨害自由、被告丙○○及己○○傷害致
    死)
一、證據能力方面　　
  ㈠除被告乙○○及辯護人主張車牌號碼0000-00號自用小客車、00
    00-00號自用小客車之ETC車行紀錄及車辨系統紀錄資料等無
    證據能力；被告庚○○及辯護人主張證人即共同被告丁○○於警
    詢之供述無證據能力外。被告丙○○等6人及辯護人對其餘證
    據之證據能力均無意見。
  ㈡按被告以外之人於審判外之言詞或書面陳述，除法律有規定
    者外，不得作為證據，刑事訴訟法第159條第1項定有明文。
    因此適用傳聞法則之證據，應僅為被告以外之人，於審判外
    所為之陳述，不包含機械所為之紀錄。又按刑事訴訟法第15
    9條之5規定之傳聞例外，乃基於當事人進行主義中之處分主
    義，藉由當事人等「同意」之此一處分訴訟行為與法院之介
    入審查其適當性要件，將原不得為證據之傳聞證據，賦予其
    證據能力。本乎程序之明確性，其第一項經當事人於審判程
    序同意作為證據者，當係指當事人意思表示無瑕疵可指之明
    示同意而言，以別於第二項之當事人等「知而不為異議」之
    默示擬制同意。當事人已明示同意作為證據之傳聞證據，並
    經法院審查其具備適當性之要件者，若已就該證據實施調查
    程序，即無許當事人再行撤回同意之理，以維訴訟程序安定
    性、確實性之要求。此一同意之效力，既因當事人之積極行
    使處分權，並經法院認為適當且無許其撤回之情形，即告確
    定，即令上訴至第二審或判決經上級審法院撤銷發回更審，
    仍不失其效力(最高法院100年度台上字第3677號刑事判決意
    旨可資參照)。經查：
  ⒈卷附之0000-00、0000-00及000-0000等3輛車之ETC車行紀錄
    ，係承辦人員向刑事警察局「涉案車輛巨量資料情資分析平
    臺」查詢，另車輛辨識紀錄，則係向臺南市政府警察局治安
    監視錄影系統「車牌辨識」查詢後，以EXCEL檔將資料匯出
    ，有臺南市政府警察局刑事警察大隊109年6月17日南市警刑
    大偵二字第1090306579號函在卷可憑（見原審院卷㈡第41頁
    ）。而無論係ETC車行紀錄及車輛辨識紀錄等資料，均係由
    電子設備感應後，再自動存儲在電腦，此等由機械所為之紀
    錄，並非傳聞證據，自無傳聞法則之適用。至於卷附交通部
    高速公路局委託遠通電收股份有限公司車輛通行明細雖另有
    2時40分57秒行經「麻豆-安定」路段之紀錄(見原審卷㈡第21
    7頁)，而0000-00號自用小客車之ETC車行紀錄未見有此紀錄
    (見109年度偵字第4151號卷㈤，下稱偵五卷，第179頁)，然
    除此筆紀錄外，經比對0000-00號自用小客車之ETC車行紀錄
    （見偵五卷第385頁）及交通部高速公路局委託遠通電收股
    份有限公司車輛通行明細（見原審卷㈡第217頁），可知自10
    8年11月10日1時35分起至2時37分止之車行紀錄均互核相符
    ，足見此應係承辦員警未自刑事警察局涉案車輛巨量資料情
    資分析平臺匯出該筆電磁紀錄所致，並非前開ETC車行紀錄
    有何錯誤紀錄情事。再者，此等證據之取得，並無違法或不
    當之處，應認均具證據能力。
　⒉被告庚○○及辯護人於原審準備程序，對於共同被告丁○○於警
    詢供述之證據能力已明確表示同意有證據能力(見原審卷㈠第
    380頁)，且於審理期日對證據能力亦表示無意見(見原審卷㈣
    第76頁)。揆諸前開說明，既已同意作為本案證據，且所為
    之意思表示亦無何瑕疵，當無准許撤回同意之理，是被告庚○○及辯護人主張證人即共同被告丁○○於警詢之供述無證據能
    力，尚屬無據。又證人即共同被告丁○○於警詢之供述，業經
    本院依法踐行調查證據程序，此等證據自具有證據能力。
  ⒊本案以下所引用其餘具傳聞證據性質之供述證據，被告丙○○
    等6人及辯護人、檢察官於本院言詞辯論終結前均未爭執其
    證據能力，且本院審酌前開證據作成時之情況及證據取得過
    程等節，並無非出於任意性、不正取供或其他違法不當情事
    ，且客觀上亦無顯不可信之情況，復經本院於審判期日就上
    開證據依法進行調查、辯論，是依刑事訴訟法第159條之5規
    定，均有證據能力。另本判決所引用非供述證據性質之證據
    資料，均無違反法定程序取得之情形，依刑事訴訟法第158
    條之4規定之反面解釋，均應有證據能力。
二、認定犯罪事實所憑之理由
　㈠被告丙○○等6人共同對李光庭妨害自由部分　
　⒈訊據被告丙○○等6人對於被告丙○○與被害人李光庭間有債務糾
    紛，被告丙○○等6人於108年11月10日2時18分許，在嘉義市○
    區○○路台亞加油站，6人基於妨害自由之犯意聯絡，由戊○及
    乙○○將李光庭強行帶至車號0000-00號自小客車，丁○○即駕
    駛車號0000-00號自小客車，搭載庚○○、戊○及李光庭，己○○
    則駕駛車號0000-00號自小客車，搭載乙○○、丙○○及乙○○，
    離開台亞加油站後，兩車均沿國道一號高速公路往臺南方向
    駛去，且均於同日2時40分通過國道一號高速公路南下000.0
    公里，並均自國道一號高速公路南下000公里之○○交流道前
    往善化。嗣乙○○在善化某路邊下車後自行聯絡陳睿吾前來接
    送離去，李光庭換車坐至車牌號碼0000-00號自用小客車內
    ，乙○○則換車坐至車牌號碼0000-00號自用小客車內，車牌
    號碼0000-00號自小客車於同日2時48分55秒進入臺南市○○區
    ○○○00○0號對面之○○社，車牌號碼0000-00號自小客車則於同
    日2時51分10秒抵達○○社等情，均不爭執。
　⒉參諸證人乙○○於警詢時亦證稱：李光庭先聯繫我說有事要我
    陪同他去嘉義一趟；李光庭沒有談及要前往嘉義的詳細原因
    ，只知道他與別人相約在嘉義談事情，我只知道我們前往的
    地點是嘉義市○○路的統一便利商店，詳細地址不清楚；我跟
    李光庭被載走後，我不知道被載到何處，只知道他們把我放
    在空曠的地方，附近也沒什麼明顯建築物，我下車之後，就
    一直走，然後剛好看到一間全家超商，我就打電話給陳睿吾
    到全家超商載我等語（見相驗卷第155至165頁）；及證人陳
    睿吾於警詢及偵查中證稱：李光庭直接說去嘉義市○○路；李
    光庭說要去嘉義找人；李光庭及乙○○上別人的車後，乙○○後
    來有打電話給我，我就到○○區交流道下面的7-11接他等語（
    見相驗卷第183頁，偵五卷第258頁），足認李光庭確係與人
    相約在台亞加油站談判，並相約陳睿吾及乙○○陪同，之後李
    光庭又單獨被被告等人載走無訛。
  ⒊再依被告乙○○於警詢及偵查中、被告己○○於偵查中均明確供
    述，係被告丙○○表示要攔住李光庭，並將李光庭帶上車，要
    帶回臺南講債務，被告乙○○始於下車後抓住李光庭等情（見
    偵一卷第449至450、555至556、558至559、565頁，偵五卷
    第294、335頁）；復觀以附表一所示勘驗內容，可知在台亞
    加油站時，車牌號碼0000-00號自用小客車先行抵達台亞加
    油站後隨即熄火停車等待，車牌號碼000-0000號自用小客車
    稍後抵達時，李光庭、陳睿吾及乙○○均留在原地附近徘徊等
    候，李光庭此方人員應係在等候丙○○之到來，迨車牌號碼00
    00-00號自用小客車於同月10日2時18分1秒抵達後，被告乙○○、丙○○、丁○○、戊○、庚○○紛紛下車，被告乙○○旋即抓住李
    光庭，並與被告戊○一同將李光庭帶往車牌號碼0000-00號自
    用小客車，其後車牌號碼0000-00號自用小客車與車牌號碼0
    000-00號自用小客車隨即先後離開台亞加油站，期間歷時迅
    速，上開被告等人於台亞加油站不需多加交談即可呈現前開
    強押李光庭上車之各自分工行動，顯見被告丙○○確係夥同其
    餘被告前往台亞加油站與李光庭進行談判，且被告丙○○又曾
    表示要抓住李光庭，車牌號碼0000-00號自用小客車先行抵
    達後，被告戊○、庚○○及丁○○即在原地等待車牌號碼0000-00
    號自用小客車之到來後，被告等人又旋即各自下車，並迅速
    將李光庭押至車內，堪認已有共同剝奪被害人李光庭自由之
    犯意無訛。
　⒋此外，復有車牌號碼0000-00號自用小客車及車牌號碼0000-0
    0號自用小客車之ETC車行紀錄(見偵五卷第179至191頁、第3
    85至389頁)、GOOGLE街景圖、原審法院109年7月7日勘驗筆
    錄(內容詳如附表一)及監視器錄影畫面翻拍照片（原審卷㈡
    第155、165至180頁）、遠通電收股份有限公司109年7月13
    日總發字第1090000877號函暨所附車號0000-00車輛通行明
    細(見原審卷㈡第209至210頁、第217頁)等在卷可佐。
　⒌又被告己○○、丙○○及被害人李光庭所乘坐之車牌號碼0000-00
    號自小客車，係於同日2時48分55秒進入臺南市○○區○○○00○0
    號對面之「○○社」，被告丁○○、庚○○、乙○○及戊○等人所乘
    坐之車牌號碼0000-00號自小客車亦於同日2時51分10秒抵達
    「○○社」，迄至同日4時55分43秒，丙○○始駕駛車牌號碼000
    -0000自小客車，偕同甲○○，一起將被害人李光庭搭載離開
    「○○社」等情，除據證人丙○○於警詢(見偵五卷第303至306
    頁)、甲○○於警詢及原審審理時(見偵五卷第297至301頁、原
    審卷㈢第324至341頁)證述明確外，復有「○○社」對面之監視
    器光碟，及原審109年7月23日勘驗筆錄一份暨截圖52張(見
    原審卷㈢第58至66頁、第125至155頁，內容詳如附表二)在卷
    可稽，堪認被害人李光庭直至同日4時55分43秒離開「○○社
    」時，行動自由始脫離控制。
　⒍綜上，被告丙○○等6人此部分自白與事實相符，其等犯行洵堪
    認定。　　
　㈡被告丙○○及樓晟輝共同傷害李光庭致死部分　
　⒈訊據被告丙○○及樓晟輝對於上開時地，分持棍棒共同毆打李
    光庭，致李光庭受有左腓骨脛骨近端骨折、左小腿因骨折變
    形、右手腕第2指掌骨骨折、右手臂及手掌腔室症候群、右
    頭頂頭皮下出血3.8X3.5公分等傷害。李光庭經友人丙○○及
    甲○○送醫急救後，仍於109年1月10日4時8分，因腔室症候群
    、橫紋肌溶解症及急性腎小管壞死、腦髓腫脹腦幹及胼胝體
    多處腦組織壞死及其併發症，傷重不治而死亡等情，皆已坦
    認屬實。
　⒉此外，復經證人丙○○於警詢、證人甲○○於警詢及原審審理時
    均證述明確（見相驗卷第161頁，偵五卷第258、298至300、
    304至306頁），暨有衛生福利部臺南醫院109年1月10日診斷
    證明書、國立成功大學醫學院附設醫院病歷、緊急傷病患轉
    診單、臺灣臺南地方檢察署檢驗報告書、相驗照片、解剖照
    片、法務部法醫研究所109年4月21日法醫理字第1090000403
    0號函暨附法醫研究所（109）醫鑑字第1091100121號解剖報
    告書暨鑑定報告書、○○社外監視器錄影畫面翻拍照片、原審
    109年7月23日勘驗筆錄(內容如附表二)及監視器錄影畫面擷
    取照片52張在卷可參（見相驗卷23、25至89、209至217、23
    7至243、249至287、301至314頁，偵一卷第75至87頁，原審
    卷㈡第341、355至364頁，原審卷㈢第58至64、125至155頁）
    ，此部分事實亦堪予認定。　
  ㈢起訴及移送併辦意旨雖認車牌號碼0000-00號自用小客車係自
    國道一號高速公路南下000公里之○○交流道離開等語，惟依
    前開事證可知，車牌號碼0000-00號自用小客車確有行經國
    道一號高速公路南下000.0公里，距此最近之交流道即為○○
    交流道，故車牌號碼0000-00號自用小客車應係與車牌號碼0
    000-00號自用小客車一同自○○交流道離開，故起訴及移送併
    辦意旨此部分所載犯罪事實，尚有誤認。另與被害人李光庭
    同行之友人乙○○於警詢雖曾證述：我是半自願上車的，我覺
    得行動自由有遭受到控制等語，然對照證人乙○○當日警詢所
    證：我看李光庭與他們上車，我就詢問站在我身旁對方的人
    ，他們反問我說我跟李光庭是不是一起的，然後他也叫我上
    車，因為我也想要了解事情，所以我就跟著上車了；他們原
    本跟我說到達目的地之後就知道了，後來可能知道這件事情
    跟我沒有什麼關係，就把車子停在路邊叫我下車（見相驗卷
    第159至161頁）、及於偵查中證述：他們是有用手扶著我，
    算是我自己上車，我要去瞭解情況(見偵五卷第259頁)等語
    ，證人乙○○關於是否被迫上車，前後證述已然不一，且又無
    其他證據可資究明此一瑕疵，自無法遽採其於警詢之證述而
    為被告丙○○等6人為不利之認定，附此敘明。
三、論罪科刑
  ㈠被告丙○○等6人行為後，刑法第302條於108年12月25日修正公
    布，並於同年月27日生效施行，此次修正係將刑法施行法第
    1條之1第2項前段之法定罰金刑數額提高為30倍之部分，經
    調整換算後予以明定，惟於被告丙○○等6人所犯之罪刑並無
    影響，尚無有利不利之問題，自應逕行適用修正後規定論處
    。是核被告戊○、庚○○、己○○、乙○○、丙○○、丁○○，在台亞
    加油站強押被害人李光庭，並帶回「○○社」，剝奪李光庭之
    行動自由，所為均係犯刑法第302條第1項妨害自由罪。被告
    丙○○及己○○毆打被害人李光庭致死，所為均係犯刑法第277
    條第2項前段傷害致死罪。被告丙○○等6人就妨害自由犯行，
    被告丙○○及己○○就傷害致死犯行，彼此間有犯意聯絡及行為
    分擔，均為共同正犯。被告丙○○及己○○所犯上開2罪，雖係
    基於不同之犯意，然傷害致死行為，係於妨害自由行為繼續
    中所施行，此2個自然概念上之行為有局部重疊，且被害人
    相同，又均係為了處理同一筆債務而引起，客觀情節觀之，
    亦有相當關聯性，為避免同一不法要素予以過度評價，依一
    般社會觀念，應視為法律概念上之一行為較為合理，是被告
    丙○○及己○○以一行為，同時觸犯上開2罪，均為想像競合犯
    ，均應從一重論以刑法第277條第2項前段傷害致死罪。
　㈡移送併辦部分關於被告丙○○等6人剝奪被害人李光庭行動自由
    及被告丙○○及己○○傷害李光庭致死部分，與起訴部分為同一
    事實，本院自得加以一併審酌。
  ㈢刑之加重、減輕
　⒈累犯加重　
　  被告戊○前因酒醉駕車之公共危險犯行，經臺灣臺南地方法
    院以107年度交簡字第4302號判處有期徒刑3月確定，甫於10
    8年4月8日易科罰金執行完畢；被告己○○前因賭博案件，經
    臺灣臺南地方法院以105年度簡字第2747號判處有期徒刑4月
    確定，甫於106年6月20日易科罰金執行完畢；被告丙○○前因
    酒醉駕車之公共危險犯行，經臺灣臺南地方法院以107年度
    交簡字第2376號判處有期徒刑3月確定，甫於108年4月12日
    易科罰金執行完畢；被告丁○○前因賭博案件，經臺灣臺南地
    方法院以107年度簡字第2135號判處有期徒刑6月確定，甫於
    107年10月12日易科罰金執行完畢等情，有臺灣高等法院被
    告前案紀錄表在卷可稽，是被告戊○、己○○、丙○○、丁○○於
    受徒刑之執行完畢後，5年內故意再犯本案有期徒刑以上之
    各罪，均為累犯，參酌司法院釋字第775號解釋意旨，就現
    行刑法第47條第1項規定加重最高本刑部分並未宣告違憲，
    只有在無法適用刑法第59條在內之減刑規定，法院認為個案
    應量處最低法定刑，否則將有違罪刑相當之情形下，方應依
    上開解釋意旨權衡，裁量不加重最低本刑，並宣告最低本刑
    （最高法院108年度台上字第338、976、1491號判決意旨參
    照），衡酌被告戊○、己○○、丙○○、丁○○未因前案徒刑執行
    完畢而有所警惕，猶故意再犯本案，可認均有特別惡性及對
    刑罰反應力薄弱，是適用刑法第47條第1項規定加重最低本
    刑結果，並無前揭解釋文所載致被告戊○、己○○、丙○○、丁○○所受刑罰超過其所應負擔罪責之過苛而牴觸憲法之情事，
    除被告丙○○及己○○所犯傷害致死之法定刑無期徒刑不加重外
    ，餘均依累犯規定，加重其刑。
  ⒉自首減刑：
  ⑴按刑法第62條所規定之自首，係以對於未發覺之罪，向有偵
    查權之機關或公務員自承犯罪，進而接受裁判為要件；具有
    裁判上或實質上一罪關係之犯罪，行為人如於全部犯罪未被
    發覺前，僅就其中一部分犯罪自首，固仍生全部自首之效力
    ，然倘其中一部分犯罪已先被有偵查權之機關或公務員發覺
    ，行為人事後方就其餘未被發覺之部分，自動供認其犯行，
    因與自首要件不符，並無自首減刑規定適用之餘地（最高法
    院105年度台上字第859號刑事判決意旨參照）。
  ⑵經查：李光庭之父親甲○○於108年11月10日5時許接獲通知李
    光庭正在麻豆新樓醫院急救，即趕往麻豆新樓醫院，時李光
    庭雖表示遭人強押毆打，惟並未告知何人所為，甲○○亦不知
    何人毆打李光庭，甲○○隨後於108年11月20日19時前往嘉義
    市政府警察局第一分局北鎮派出所報案。被告丙○○等6人則
    於108年11月21日由彭大勇律師陪同前往臺南市政府警察局
    善化分局表示要自首，而善化分局當時亦尚未掌握相當事證
    ，可合理懷疑被告等人涉案，上情有告訴人甲○○之警詢筆錄
    、臺南市政府警察局刑事警察大隊109年6月16日南市警刑大
    偵二字第1090295598號函暨警員鄭豐寶109年6月16日職務報
    告(相驗卷第17至20頁、原審卷㈡第31至33頁)及被告戊○等6
    人於108年11月22日警詢筆錄在卷可佐。被告丙○○等6人於10
    8年11月22日警詢時，固均陳稱係主動前來向警方「自首」
    接受調查，然細觀各該被告等人當日之供述：
　①被告戊○、庚○○及丁○○均供述：警方提供嘉義市○區○○路0000
    號-台亞加油站圍牆之相片供我指認，該處是我們與丙○○、
    己○○、乙○○押李光庭上車處沒錯，但我們沒有押他，是他自
    己上車要跟丙○○回臺南處理債務等語(見相驗卷第94頁、第1
    50頁、第102頁)；被告己○○供稱：我們押走的人有2個人，
    但我不認識他們，在嘉義市交流道附近的7-11超商時，我坐
    在車上沒下車，然後就看到丙○○及乙○○、丁○○、庚○○、戊○
    分別帶李光庭及他朋友分別坐上我們兩部車、我和丙○○打李
    光庭，起先我們是以徒手毆打他，但他有反抗，我們就分別
    撿拾樹幹來毆打他等語(見相驗卷第135至142頁)；被告乙○○
    供稱：押李光庭的人共有我及丙○○、己○○、丁○○、庚○○、戊○等6個人，我記得當時我有很大聲吆喝李光庭及他朋友分別
    上我們的車等語(見相驗卷第127至130頁)；被告丙○○供稱：
    當時我與李光庭談論債務，雙方口氣都很不好，綽號阿賢男
    子怕會有衝突，所以過來問我這筆債務的來由，我先前就有
    向李光庭說不然回去臺南說，李光庭上車沒有違背他的意願
    、一開始我與己○○下車後以徒手毆打李光庭，然後李光庭撿
    拾路邊樹幹回擊，我與己○○各自也撿拾路邊的樹幹毆打李光
    庭等語(見相驗卷第113至120頁)。
　②因被告戊○、庚○○及丁○○等3人於上開警詢中，就所犯妨害自
    由部分，均係供稱未押被害人李光庭，係李光庭自願上車的
    ，顯然並未自承犯罪，被告戊○、庚○○及丁○○核與自首要件
    未符。被告丙○○就妨害自由部分，於當日警詢時，雖亦稱未
    違反李光庭之意願，然其因於同日之警詢中，就裁判上一罪
    之傷害致死部分已自承犯罪，符合自首要件，依前開判決意
    旨，應認全部生自首之效力。又被告己○○就全部犯罪事實、
    乙○○就妨害自由部分，於警方掌握相關事證而合理懷疑其等
    犯行前，即已於上開警詢中先坦承犯行，嗣並接受偵查審判
    ，核與自首規定相符。本院考量被告丙○○、己○○及乙○○所為
    已有效節省警察及司法機關查獲犯罪嫌疑人之資源，符合刑
    法第62條自首規定之立法目的，爰均減輕其刑。被告丙○○及
    己○○所犯上開2罪，均依法先加(無期徒刑除外)後減之。　
貳、不另為無罪諭知(被告戊○、庚○○、乙○○及丁○○傷害致死部分
    )
一、公訴意旨略以：被告戊○、庚○○、乙○○及丁○○等人與共同被
    告丙○○及己○○基於傷害之犯意聯絡，於108年11月10日2時許
    ，將李光庭押上車號0000-00號自小客車後，戊○等人先後抵
    達「○○社」並停車後，戊○、庚○○及丁○○即將李光庭押入「○○社」內，再由丙○○、己○○分持棍棒攻擊李光庭頭部及四肢
    ，致李光庭受有左腓骨脛骨近端骨折、左小腿因骨折變形、
    右手腕第2指掌骨骨折、右手臂及手掌腔室症候群、右頭頂
    頭皮下出血3.8X3.5公分等傷害。嗣李光庭之友人甲○○、丙○○駕駛車牌號碼000-0000號自用小客車前往「○○社」，將李
    光庭載往醫院急救，然仍於109年1月10日4時8分，因腔室症
    候群、橫紋肌溶解症及急性腎小管壞死、腦髓腫脹腦幹及胼
    胝體多處腦組織壞死及其併發症而死亡。因認被告戊○、庚○○、乙○○及丁○○涉犯刑法第277條第2項前段傷害致死罪。
二、公訴意旨上開所認，無非以：被告丙○○等6人於警詢及偵查
    中之供述、證人甲○○、乙○○、陳睿吾於警詢及偵查中證述、
    證人甲○○及丙○○於警詢中之證述、衛生福利部臺南醫院診斷
    證明書、國立成功大學醫學院附設醫院病歷、轉診單、臺南
    地方檢察署檢驗報告書、法務部法醫研究所解剖報告書暨鑑
    定報告書各1份、相驗及解剖照片、台亞加油站監視器錄影
    畫面翻拍照片、「○○社」外監視器錄影畫面翻拍照片、偵查
    報告、車牌號碼0000-00號自用小客車、0000-00號自用小客
    車之ETC車行紀錄及車辨系統紀錄資料各1份及GOOGLE MAP行
    車路程時間地圖2紙、車牌號碼000-0000號自用小客車之ETC
    車行紀錄、車辨系統紀錄資料、證人乙○○手機門號00000000
    00號電話上網紀錄分析表各1份及○○社外監視器錄影畫面翻
    拍照片等，資為論據。訊據被告戊○、庚○○、乙○○及丁○○等
    人均堅詞否認犯罪，並分別為如下辯解：
  ㈠被告戊○辯稱：我在車上睡覺，連車子有進入○○社都不知道，
    也沒有下車等語。其辯護人亦辯護稱：被告戊○固不否認有
    共同妨礙李光庭行動自由之犯意聯絡，然依共同被告丙○○及
    己○○供稱，其2人與李光庭在「○○社」發生衝突，被告戊○所
    搭乘之車輛係在發生衝突後始抵達「○○社」。且被告戊○所
    搭乘車牌號碼0000-00號自用小客車抵達○○社前，車牌號碼0
    000-00號自用小客車已先到達○○社，並可在監視器錄影畫面
    中聽見衝突聲音，則被告戊○於共同被告丙○○、己○○與李光
    庭發生衝突之初確尚未到場，實無法預知其2人會在「○○社
    」與李光庭發生衝突而生共同犯意之聯絡。姑不論被告戊○
    辯稱案發時在車上睡覺是否可信，若以路邊看到有人打架受
    傷，是否在路邊觀圍者即可認係共犯?況且本案是否可能是
    一開始僅有押人妨害自由之犯意聯絡，事後卻因丙○○、己○○
    2人在「○○社」與李光庭發生衝突，而臨時起意傷害李光庭?
    如果已經謀議好要將李光庭帶去「○○社」修理，那坐丁○○或
    坐己○○之車子，並沒有差別，為何中途還要換車?換車之行
    為適足以證明被告戊○與共同被告丙○○及己○○之間，並無犯
    意聯絡。又被告戊○之行動電話上網紀錄係因未關閉手遊遊
    戲以致呈現持續上網情形，李光庭亦非搭乘車牌號碼0000-0
    0號自用小客車，尚難憑此認定被告戊○知悉上開毆打情事，
    故請就傷害致人於死部分諭知無罪等語。
  ㈡被告庚○○辯稱：我是坐車牌號碼0000-00號自用小客車之副駕
    駛座，我不清楚乙○○與李光庭有互換車，也不清楚乙○○有上
    我們的車，因為當時很想睡覺，我在○○社沒有下車，我有睡
    覺，也不知道何時離開○○社等語。其辯護人亦辯護稱：被告
    庚○○在台亞加油站並無起訴書所載不斷攻擊李光庭身體之情
    形，僅有搭肩請李光庭上車以談判債務形，實無人於當時可
    預見事後傷害並有造成死亡結果之可能。又在○○社所發生情
    事，並無被告庚○○毆打李光庭或在場助勢之證據，被告庚○○
    在車上睡覺，其無須參與此事，亦未傷害李光庭，故請就傷
    害致人於死部分諭知無罪等語。
  ㈢被告乙○○辯稱：我把李光庭交給戊○，戊○押上車後，我坐車
    牌號碼0000-00號自用小客車，後來到善化沒多久，我下車
    換到車牌號碼0000-00號自用小客車，其後到○○社後，我有
    下車抽一下菸，然後就上車睡覺，我下車的時候完全沒有聽
    到有聲音等語。其辯護人亦辯護稱：當日前往台亞加油站並
    非談判，且將李光庭及乙○○帶上車時，並未使用器械或出手
    毆打，被告己○○、丙○○在「○○社」毆打李光庭時，被告乙○○
    亦未在場，此由原審109年7月23日勘驗筆錄，共同被告丁○○
    駕駛之0000-00自小客車到達「○○社」前，即有出現打擊聲
    、叫罵聲，可見被告乙○○與共同被告己○○、丙○○並無傷害之
    犯意聯絡。又原判決亦認定共同被告丙○○在駛入「○○社」前
    ，在車上與李光庭發生爭執，始與己○○起意出手傷害李光庭
    ，且被告乙○○並未曾出手毆打李光庭，則共同被告丙○○及己○○既係在快要抵達「○○社」時才起意毆打，被告乙○○當無從
    與其2人有共同犯意聯絡。且原判決亦認定，在善化時，被
    告乙○○與被害人李光庭有互換座車，倘兩輛車原本都要前往
    「○○社」，又何需互換?原判決唯一論述就只是認為被告乙○○於共同被告丙○○及己○○傷害李光庭時亦在現場，然不能因
    單純在場即認定有共同犯意之聯絡。雖然被告乙○○所乘坐之
    車輛進入「○○社」後，仍有打罵聲，但由卷附之照片，可知
    「○○社」佔地相當廣闊，而共同被告丙○○及己○○均供稱，毆
    打李光庭之地點在鐵皮屋後方，因此縱使被告乙○○所乘坐之
    自小客車進入「○○社」後，還存在著叫罵、打擊聲，不能擴
    張解釋，認為被告乙○○有參與傷害致死之傷害行為。另證人
    甲○○於警局雖曾證述：我立刻趕到麻豆新樓醫院...一旁的
    護理師也跟他說現在生命有危險，要他老實說，李光庭才坦
    承跟我說在嘉義市○○路上的統一超商被十餘人強押上車，然
    後押去毆打，不斷說他是被人家凹的，他很不甘願，我有問
    他是誰，因為李光庭要轉院至成大治療，上救護車之後有掛
    上氧氣，我就沒有繼續問等語(見偵一卷第518頁)，然於偵
    查中卻陳稱：108年11月10日我大兒子通知我說李光庭受傷
    ，當時李光庭是清醒的，我問他，他不講，後來我從旁得知
    他被押走，被打，當初不知道是誰，現在我也不知道是誰等
    語(見相驗卷第263頁)、我到醫院時有問李光庭，李光庭說
    他被押走，他也不知道是押到哪裡，李光庭有說當場有10幾
    個，有4、5個人打他，李光庭還有說把他押走的有一個女生
    也在現場，那個女生叫芝琪，剛到醫院時候，李光庭還跟我
    說是車禍，是醫生說李光庭很危險，要他老實講，李光庭才
    說是被押走的等語(見偵5卷第228頁)，甲○○對於如何得知李
    光庭被押走、被打之管道、及是護理師在場或醫師在場，前
    後供述不相同，已難採信，故請就傷害致人於死部分諭知無
    罪等語。
  ㈣被告丁○○辯稱：當天李光庭是坐我的車，同案被告丙○○在半
    路打給我說要下善化交流道，我開到半路，他們說車牌號碼
    0000-00號自用小客車載錯人，我們就在路邊把李光庭換到
    車牌號碼0000-00號自用小客車，同案被告乙○○換到我的車
    ，我這部車就開去○○社抽K菸，我沒有看到車牌號碼0000-00
    號自用小客車，也沒看到李光庭等語。其辯護人亦辯護稱：
    被告丁○○所駕駛車牌號碼0000-00號自用小客車並非從○○交
    流道離開高速公路，被告丁○○既未開車搭載李光庭進入○○社
    ，亦未將李光庭押入○○社。且依原審判決所認定之事項，丙○○與李光庭因債務糾紛而相約談判，丁○○駕駛車號0000-00
    自小客車，...兩車復相約於善化某路邊停車，乙○○下車後
    自行聯絡陳睿吾前來接送離去，李光庭換車至車號0000-00
    自小客車內，乙○○換坐至車號0000-00自小客車，欲共同前
    往「○○社」，因丙○○在車上與李光庭發生爭執，車號0000-0
    0自小客車同日2時48分55秒駛入「○○社」後，丙○○及己○○即
    分持棍棒攻擊李光庭頭部及四肢...等情，則被告丁○○所知
    乃丙○○與李光庭因債務糾紛而相約談判，並未知悉另行起意
    傷害李光庭之情。又丙○○及己○○分持棍棒毆打李光庭時，被
    告丁○○所駕駛之車號0000-00自小客車尚未駛入「○○社」，
    何來有共同傷害之犯意聯絡?縱被告丁○○到達「○○社」後知
    悉(被告丁○○否認)丙○○與己○○繼續攻擊李光庭，但被告丁○○
    根本不知道丙○○與李光庭在車上有發生爭執，亦不知丙○○與
    己○○攻擊李光庭之緣由，如何以一己之力介入林億俊與李光
    庭個人紛爭呢?另原審認定甲○○來「○○社」時是被告丁○○招
    手指示的，此部分有所錯誤，甲○○係被害人李光庭打電話叫
    他來的，被告丁○○當天原係在等朋友所駕駛之車號000-0000
    號車，因誤認為丙○○所駕駛之車號000-0000號自小客車而招
    車指示，此亦可由原審勘驗內容之附表編號43，車號000-00
    00號車確實在車號000-0000號自小客車抵達不久後也抵達，
    即可明瞭，故就傷害致人於死部分請諭知無罪等語。
三、按犯罪事實應依證據認定之，無證據不得認定犯罪事實；不
    能證明被告犯罪者，應諭知無罪之判決，刑事訴訟法第154
    條第2項、第301條第1項分別定有明文。次按，認定犯罪事
    實應依證據，為刑事訴訟法所明定，故被告否認犯罪事實所
    持之辯解，縱屬不能成立，仍非有積極證據足以證明其犯罪
    行為，不能遽為有罪之認定；事實之認定，應憑證據，如未
    能發現相當證據，或證據不足以證明，自不能以推測或擬制
    之方法，為裁判基礎；且認定不利於被告之事實須依積極證
    據，苟積極證據不足為不利於被告事實之認定時，即應為有
    利於被告之認定；認定犯罪事實所憑之證據，雖不以直接證
    據為限，間接證據亦包括在內，然無論直接證據或間接證據
    ，其為訴訟上之證明，須於通常一般之人均不致有所懷疑，
    而得確信其為真實之程度者，始得據之為有罪之認定，倘其
    證明尚未達到此一程度，而有合理之懷疑存在，無從使事實
    審法院得有罪之確信時，即應由法院為諭知被告無罪之判決
    （最高法院30年上字第1831號判決、30年上字第816號、40
    年台上字第86號、76年度台上字第4986號判決意旨參照）。
    又按共同正犯間，非僅就其自己實施之行為負其責任，並在
    犯意聯絡之範圍內，對於他共同正犯所實施之行為，亦應共
    同負責；共同實施犯罪行為之人，在合同意思範圍以內，各
    自分擔犯罪行為之一部，相互利用他人之行為，以達其犯罪
    之目的者，即應對於全部所發生之結果，共同負責。且共同
    正犯之意思聯絡，原不以數人間直接發生者為限，即有間接
    之聯絡者，亦包括在內。如甲分別邀約乙、丙犯罪，雖乙、
    丙間彼此並無直接之聯絡，亦無礙於其為共同正犯之成立（
    最高法院32年上字第1905號判決、92年度台上字第5407號判
    決要旨參照）。復按共同正犯之成立，祇須具有犯意之聯絡
    ，行為之分擔，既不問犯罪動機起於何人，亦不必每一階段
    犯行，均經參與。共同實行犯罪行為之人，在合同意思範圍
    內，各自分擔犯罪行為之一部，相互利用他人之行為，以達
    其犯罪之目的者，即應對於全部所發生之結果，共同負責；
    共同正犯不限於事前有協議，即僅於行為當時有共同犯意之
    聯絡者亦屬之，且表示之方法，不以明示通謀為必要，即相
    互間有默示之合致亦無不可（最高法院73年台上字第2364號
    判決意旨參照)。另按在行為人係複數之情況下，倘事前參
    與合謀，或事中預見其結果，猶出於明、默示之犯意聯絡，
    分工合作，終致結果發生，即應就犯罪之全部結果，共同負
    責，不能割裂，僅就參與之部分作為予以評價（最高法院10
    0年度台上字第3890號判決意旨參照）。可知共同正犯固不
    需事先及全部共犯直接參與謀議，且謀議亦不需明示，默示
    亦可，又不需親自下手實施或全程參與實施，然仍需有共同
    在合同意思範圍內，相互利用他人之行為，以達其犯罪目的
    之意思。經查：
　㈠被害人李光庭係於108年11月10日2時48分55秒，與共同被告
    丙○○一起搭乘由共同被告己○○駕駛之車號0000-00號自小客
    車，進入「○○社」後，由共同被告丙○○及己○○在「○○社」分
    持棍棒毆打其頭部及四肢等處，因而受有左腓骨脛骨近端骨
    折、左小腿因骨折變形、右手腕第2指掌骨骨折、右手臂及
    手掌腔室症候群、右頭頂頭皮下出血3.8X3.5公分等傷害。
    嗣於同日4時55分43秒許，再由友人丙○○駕駛車牌號碼000-0
    000號自用小客車，偕同甲○○自「○○社」，將其載往醫院急
    救，然仍因傷重，於109年1月10日4時8分，因腔室症候群、
    橫紋肌溶解症及急性腎小管壞死、腦髓腫脹腦幹及胼胝體多
    處腦組織壞死及其併發症而死亡等情，業有前述共同被告丙○○及己○○等人所犯傷害致死罪之證據在卷可憑。
　㈡然依卷附之證據，是否足夠證明被告戊○、庚○○、乙○○及丁○○
    應與同案被告丙○○及己○○同負傷害李光庭致死罪之責?
　⒈公訴意旨雖認被告等6人在台亞加油站押走被害人李光庭時，
    即有共同傷害李光庭之犯意聯絡，然依共同被告丙○○於警詢
    中供述：己○○駕駛自小客車搭載我(坐在駕駛座後方)、李光
    庭(坐在副駕駛座後方)，我不清楚己○○開往哪個地方，大概
    是往善化區六分竂的方向走，我就與李光庭在後座討論債務
    的事情，討論到最後我與李光庭有發生口角談論得很不開心
    ，我就叫己○○路邊停車，我與李光庭下車後，我們兩個雙方
    講沒幾句話就打起來了...己○○看到該情況馬上下車，我與
    己○○就一邊與李光庭互毆(見檢驗卷第115至116頁)、於偵查
    中供稱：乙○○說他要瞭解李光庭的債務，我說好，就帶他上
    己○○所開的車，乙○○原本是答應帶我們去找李光庭的家人，
    但他又說他無法承擔後續的問題，所以我們在善化交流道下
    來就讓乙○○下車，下車後乙○○說他也要走，我就叫李光庭來
    坐我們的車直接談，在車上我就跟李光庭吵起來，到了「○○
    社」我就跟李光庭打起來了，剛開始是我們徒手互毆，後來
    他倒地後，拿地上之木棍打我，我就拿地上的木棍毆打他，
    己○○看到李光庭拿木棍，也拿地上的木棍毆打李光庭(見偵
    一卷第426至428頁)、於原審審理時證稱：我在台亞加油站
    時，沒有要傷害李光庭之意思，只想要拿錢回來，到達「○○
    社」後，李光庭突然蹲下來，他一站起來那一剎那我就倒下
    ，我臉上的傷也是李光庭那時候打的，當時才衝突打起來(
    見原審卷㈢第93至94頁)；及同案被告己○○於警詢供稱：因為
    我們到臺南市善化地區時，丙○○與李光庭在我駕駛的車上討
    論債務時又起口角，我看情勢不對，就馬上將車停路旁，然
    後他們下車隨後就打起來，我也下車一起毆打李光庭(見相
    驗卷第138頁)、他們倆人坐於後座討論債務問題，最後發生
    口角爭執，我就將車輛停在路旁，他們下車之後，因繼續談
    論債務問題，導致兩人互毆，我見他們打起來，就下車助陣
    (見偵一卷第232至234頁)、在台亞加油站時，我和丙○○並沒
    有要傷害李光庭的意思，把李光庭載去「○○社」時，也沒有
    打算要在「○○社」毆打他，毆打李光庭是臨時的突發狀況
　　(見原審卷㈢第69至71頁)。依上所述，共同被告丙○○及己○○
    均一致供稱，係在離開台亞加油站後之回程路上，因共同被
    告丙○○與被害人李光庭發生口角，之後始起意傷害。
　⒉固然共同被告丙○○於警偵訊時曾供稱，係在路邊與被害人李
    光庭互毆，沒有進入「○○社」內(見相驗卷第119頁、偵一卷
    第352頁)；共同被告己○○供稱：我們把李光庭丟在路邊後，
    我與丙○○就進入「○○社」內找尋友人聊天，我與丙○○並沒有
    將李光庭載入「○○社」內，我不知道乘坐0000-00號自小客
    車在做什麼，我沒有看到有人進來「○○社」內(偵一卷第239
    至242頁)云云，就毆打被害人李光庭之地點，及車號0000-0
    0自小客車有無跟著駛入「○○社」等相關情節似乎仍有所保
    留，然縱使排除此部分不予採信，對照證人乙○○之證詞：因
    為我也想要了解事情，所以我就跟著上車了，當時我是上納
    智捷的休旅車，我不知道李光庭坐在何處，因為我跟他不同
    車輛(見警卷第159頁、偵五卷第258頁)，可知離開台亞加油
    站時，證人乙○○與被害人李光庭確實係分坐不同之車輛。惟
    到達「○○社」時，被害人李光庭又已換坐至車號0000-00自
    小客車上，堪認共同被告丙○○及己○○證述，中途於下善化交
    流道時，被害人李光庭從車號0000-00自小客車換坐至車號0
    000-00自小客車上等情，並無不實。是倘被告等6人最初於
    台亞加油站押走被害人李光庭時，即已達成押人回目的地再
    傷害李光庭之共識，為何在證人乙○○下車後，被告等6人不
    直接驅車前往「○○社」時，反而要多此一舉，命被害人換坐
    至車號0000-00自小客車上?足見共同被告丙○○及己○○證稱係
    因離開台亞加油站後，與被害人發生口角，始臨時起意傷害
    等情，尚非全然無據。
　⒊起訴意旨雖又認被告戊○等6人先後抵達○○社並停車後，被告
    戊○、庚○○、丁○○將李光庭押入○○社內云云。然對照卷附監
    視器光碟及原審勘驗筆錄(內容詳如附表二編號7至9)及截圖
    (見原審卷㈢第58至66頁、第125至127頁)等證據，可知共同
    被告丙○○、己○○及被害人李光庭搭乘之車號0000-00駛入「○○社」之廣場後，現場即開始出現打罵聲，此時，被告戊○、
    庚○○、乙○○及丁○○等人所搭乘之車號0000-00車輛則尚未進
    入「○○社」前之廣場，換言之，在被告戊○、庚○○、乙○○及
    丁○○等人到達「○○社」前，被害人即已抵達「○○社」並遭毆
    打，公訴意旨此部分所認，應有違誤。
　⒋至於車號0000-00車輛進入「○○社」後，雖仍持續出現打罵聲
    (內容詳如附表二編號11至19)，且被告等人之供述又有如下
    不合理之處：共同被告丙○○及己○○雖一再證述：我們跟李光
    庭互毆之現場，只有我們2人及李光庭，沒有別人云云(見相
    驗卷第119頁、偵五卷第356、358頁、原審卷㈢第96頁、第74
    頁)，然因與附表二之勘驗結果不符，顯見共同被告丙○○及
    己○○此部分有所隱瞞，並未據實以告。又被告丁○○雖辯稱，
    因誤認證人丙○○所駕駛之000-0000號自小客車為友人所駕駛
    之000-0000號自小客車，才出去將000-0000號自小客車指引
    進入「○○社」云云，然對照附表二編號42及43之勘驗內容，
    證人丙○○所駕駛之000-0000號自小客車於當日4時45分7秒即
    到達「○○社」，000-0000號自小客車於4時54分23秒才到達
    ，前後相隔逾8分鐘，倘被告丁○○確實有所誤認，何以在友
    人駕駛之000-0000號自小客車到達前，均未再出來引導，堪
    認被告丁○○所辯顯非事實，難以採信。另由附表二之勘驗內
    容顯示，被告戊○、庚○○、乙○○及丁○○所乘坐之車號0000-00
    自小客車到達及離開「○○社」之時間，與共同被告丙○○及己○○所乘坐之車號0000-00自小客車相隔甚近，幾乎可謂同進
    同出，再參以案發當晚，被害人遭打罵聲音大到連對街之監
    視器均可清楚收錄，被告戊○辯稱不知道當晚在車上已睡著
    ，不知道有到達「○○社」云云；被告乙○○辯稱：我下車抽一
    根菸後就上車睡覺云云；被告庚○○辯稱：我在「○○社」未下
    車，我都在車上睡覺云云，均推稱不知情，實有違常理。然
    縱使被告等人之辯解均不可採，依下述積極證據亦不足以認
    定被告戊○、乙○○、庚○○及丁○○等人犯罪：
　⑴依證人即被害人父親甲○○於警詢所證：我接到大兒子的電話
    說李光庭目前在麻豆新樓醫院急救，我便立刻趕到麻豆新樓
    醫院，...一旁的護理師也說他說現在生命有危險，要他老
    實說，李光庭才坦承說在嘉義市○○路上的統一超商被十餘人
    強押上車然後押去毆打，...我有問他是誰，因為李光庭要
    轉院到成大治療，我就沒有繼續追問(見相驗卷第18頁)、直
    到我繼續追問下，李光庭才坦承說自己是在嘉義市○區○○路
    交流道附近的統一超商，被數十人強押上車並帶至他處毆打
    成傷(見原審卷㈡第369頁)、108年11月10日我大兒子通知我
    李光庭受傷，當時李光庭是清醒的，我問他，他不講，後來
    我從旁得知他被人押走，被打，當初不知道是誰，現在我也
    不知道是誰(見相驗卷第203至205頁)、我到醫院時有問李光
    庭，李光庭說他被押走，他也不知道是押到哪裡，李光庭有
    說當場有10幾個人，有4、5個人打他，李光庭還有說把他押
    走的有一個女生也在現場，那個女生叫芝琪（音譯），剛到
    醫院時候，李光庭還跟我說是車禍，是醫生說李光庭很危險
    ，要李光庭老實講，李光庭才說是被押走的，我確定有聽到
    李光庭說有4、5個人打他，新樓醫院急診室的醫生也有聽到
    (見偵五卷第228頁)，證人甲○○關於被害人李光庭被10多人
    押走及毆打等情，是聽被害人本人講述，或是從旁得知，所
    述已然不同，且所述押走被害人李光庭之人數亦與附表一之
    勘驗結果不符。另檢察官雖聲請傳訊案發當時，被害人李光
    庭送醫救治之臺南麻豆新樓醫院急診室醫師辛○○到庭，欲證
    明被害人在醫院時，曾表示遭5、6人圍毆。然證人辛○○到庭
    後，已明確證述對於108年11月10日當天有無醫治過被害人
    已無印象，且亦無印象當天曾告知一名傷勢嚴重之病人要俱
    實供出受傷之原因等語(見本院卷㈡第203至205頁)，因此證
    人甲○○此部分有瑕疵之證詞顯然無從究明，而無法遽採為憑
    。況且本案被告有6人，另依原審之勘驗結果，在被害人遭
    毆打時，現場尚有女生之聲音(見附表二編號11)，則扣除下
    手毆打之丙○○及己○○外，其餘2、3人為何人也不明確。
　⑵再者，被告戊○、庚○○、乙○○及丁○○等人到達「○○社」後，究
    竟前往何處?有無出現在被害人遭毆打之屋外草叢處?被告丁○○於警詢時雖曾供稱：我們車上4人(我、戊○、乙○○及庚○○)
    在「○○社」裡面待了一段時間；我到「○○社」後我們4人就
    待在門口進去第一間房間內，裡面已經有一些在地人在那邊
    ，但是我不認識，也沒有看到丙○○他們云云(見偵一卷第607
    至608頁)，然於偵查中已改稱：到達「○○社」後，戊○在車
    上睡覺，我跟乙○○有下車，庚○○我沒注意他有無下車，我跟
    乙○○都進去「○○社」房間，其他2位好像沒有進去云云(見偵
    一卷第589頁)、嗣於原審審理時又改證稱：我是說我們去時
    我們4個人都在那邊，但下車的只有我而已，我有跟他說只
    有我進去房內云云(見原審卷㈡第333頁)，另於本院審理中又
    改證稱：到「○○社」後，我跟乙○○一起下車抽菸，戊○及庚○○在車上睡覺，我是到「○○社」旁邊去抽菸，乙○○沒有跟來
    ，我回到車上時，車上有戊○、庚○○及乙○○云云(見本院卷㈡
    第39至52頁)，前後供述無一相符。另被告乙○○於偵查中雖
    亦曾供稱：我們兩台車都有先後開入「○○社」，我們這台車
    約晚3分鐘，但是我都一直在車上，沒有下車，我們這台車
    到「○○社」時，丙○○他們那台車的人都已經先下車，但我不
    知道他們走去哪邊，我們這台車我知道丁○○、庚○○有下車，
    但我沒注意他們往哪邊走，戊○跟我一樣在車上沒下車云云(
    見偵一卷第557頁)，然於本院審理時又改稱：到達「○○社」
    後，我有下車抽菸，我被收押後想起來，庚○○並沒有下車，
    我之前於偵查中會稱庚○○有下車，是因為我以為他有下車，
    但從我的角度因為看不到庚○○，所以才會以為他有下車，我
    抽完菸上車後，剛好那個角度就有看到庚○○，他在車上睡覺
    云云(見本院卷㈡第22至38頁)。被告兼證人丁○○及乙○○就車
    號0000-00自小客車抵達「○○社」後，車上4人何人下車及下
    車後前往何處等疑點，不僅所供前後不符，且互相之間亦無
    合致之處，又無法究明何人所述為真，已難遽予憑採。
　⑶退萬步言之，縱使做最不利於被告等之認定，即採信丁○○於
    警局之供述，而認定被告戊○、乙○○、庚○○及丁○○到達「○○
    社」後均下車前往門口進去第一間房間內。但本案毆打被害
    人李光庭之地點，依共同被告丙○○及己○○於審理時，均係證
    述毆打之地點在進入「○○社」後左邊之建築物外面(原審卷㈢
    第94頁、第72至73頁)，亦非被告丁○○所供之其與戊○、乙○○
    、庚○○等人進入之門口進去第一間房間內。另參諸扣案之監
    視器光碟翻拍照片(見原審卷㈢第125至155頁)，可知監視器
    裝設之地點係在與「○○社」相隔一條馬路之對面，倘被害人
    李光庭被毆打之地點在屋內而非屋外，以監視器裝設之位置
    ，為何能清楚錄得毆打過程中在場人之對話?且除一開始之
    毆打謾罵聲外，依被告丁○○及共同被告己○○所供，其等尚在
    屋內與其他人聊天，如此長達2個多小時(依附表二之到達及
    離開時間計算)，為何在屋內之其他聲音均未被收錄?另依同
    案被告己○○於警詢所述：我們把李光庭丟在路邊後，我與丙○○就進入「○○社」找尋友人，在那邊坐等語(見偵一卷第239
    至240頁)，及互核證人甲○○於警局證述：我到達後看到李光
    庭獨自一人躺臥在路邊，我就隨即下車攙扶(見警卷第299頁
    )、我到達附近的時候，就看到李光庭在路邊等語(見原審卷
    ㈢第329至330頁)；證人丙○○於警詢所證：到了善化區的一處
    空地(○○社前)，我就看見李光庭獨自一人站在該空地，我與
    甲○○有下車去攙扶他上車等語(見警卷第304頁)，由證人甲○○及丙○○均證述抵達「○○社」廣場後，在屋外即將被害人接
    走，足見共同被告己○○供稱在屋外毆打被害人李光庭後，即
    讓李光庭待在屋外等情，尚非全然不可採。另對照卷附「○○
    社」街景照片，前述被害人李光庭被毆打之屋外草叢處與被
    告丁○○所稱門口進去第一間房間(見本院卷㈡第287頁)，中間
    至少相隔3個房間以上之距離，衡諸常情，亦非緊鄰現場。
    是既無證據證明被告戊○、乙○○、庚○○及丁○○進入「○○社」
    後，有出現在被害人李光庭被毆打之屋外草叢，或緊鄰屋外
    草叢之處所，自不可能有出手毆打被害人或在場助勢等，足
    認定屬共同犯罪之行為。
　⑷又承前所述，縱使認定被告戊○、庚○○、乙○○及丁○○等人待在
    「○○社」門口第一間之屋內，且知悉被害人李光庭被毆打，
    卻未前往現場阻止共同被告丙○○及己○○行兇，如此不作為，
    是否可論以共同正犯之責呢?按對於犯罪結果之發生，法律
    上有防止之義務，能防止而不防止者，與因積極行為發生結
    果者同，刑法第15條第1項固定有明文。惟按所謂作為義務
    ，必須基於法律之規定或由於自己行為所引起，或契約、法
    律之精神觀察有此義務，此一不作為始可與作為犯所為等價
    評斷，令負其責(最高法院79年度台上字第3416號、86年度
    台上字第1965號裁判意旨可資參照)。被告戊○、庚○○、乙○○
    及丁○○等人雖有共同妨害自由之犯意聯絡，但就傷害部分，
    起訴意旨亦認係另行起意，而就此另起之犯意，被告戊○、
    庚○○、乙○○及丁○○等人究竟何時與共同被告丙○○及己○○有共
    同之犯意?係自始或事中?卷內並無明確具體之事證可資認定
    。況且，與被害人李光庭有債務糾紛者為共同被告丙○○，亦
    非被告戊○、庚○○、乙○○及丁○○等4人，衡情，亦難認定共同
    被告丙○○及己○○催討債務所使用之任何手段，係基於被告等
    4人之授權，進而亦需就傷害致死之行為負防止結果發生之
    義務。
　⒌綜上所述，被告戊○、庚○○、乙○○及丁○○或共同被告丙○○及己○○所述，或有上開諸多不合理及與卷內證據不符之處，再再
    均不免令人起疑。然本案因無法排除共同被告丙○○及己○○係
    臨時起意傷害之可能性，且無足夠證據證明被告戊○、庚○○
    、乙○○及丁○○於台亞加油站押走被害人李光庭時，或共同被
    告丙○○及己○○起意傷害時，有與之為共同犯罪之意思聯絡，
    亦無證據證明被告戊○、庚○○、乙○○及丁○○在被害人遭毆打
    時有在場為助勢、或加入毆打等任何共同犯罪之表現。此外
    ，復無其他積極證據足證被告戊○、庚○○、乙○○及丁○○等人
    就此逸脫原犯意之行為有參與之意，因公訴人所提出之證據
    尚未達到通常一般人均不致有所懷疑，而得確信其為真實之
    程度，依上說明，本應為無罪之諭知，惟此部分若成立犯罪
    ，與前揭論罪之妨害自由行為間，有想像競合犯之裁判上一
    罪關係，爰就此部分不另為無罪之諭知。另併案意旨關於被
    告戊○、庚○○、乙○○及丁○○等人傷害致死部分，因僅係檢察
    官以行政公函促使法院注意而已，並非屬訴訟上之請求，而
    已起訴關於傷害致死罪部分業經本院不另為無罪之諭知，此
    部分之併案自無從併予審理，宜退由檢察官另為妥適處理。
　⒍至於公訴人雖以被告乙○○及丁○○於審理中以證人身分所為之
    證述，與偵查及警詢中所述不符，而聲請勘驗乙○○於109年2
    月26日8時56分之偵訊筆錄第7頁，及丁○○於109年2月26日9
    時43分警詢筆錄第10頁、第14至15頁，欲證明被告乙○○於偵
    查中及被告丁○○警詢中所述具有特別可信性。然被告以外之
    人於偵查及警詢中之陳述，是否具可信之情況，乃屬判斷有
    無證據能力時應探究之事項，法院應就陳述時之外部附隨環
    境、狀況或條件等相關情狀，綜合觀察。而實務運作時，偵
    查中檢察官向被告以外之人所取得之陳述，原則上均能遵守
    法律規定，不致違法取供，其可信性極高；另被告丁○○於警
    詢時，有其所委任之辯護人裘佩恩律師陪同應訊(見偵一卷
    第600頁)，當亦不致遭非法取供，因此關於上開審判外供述
    之證據能力已無再予調查之必要。至於證人前後供述不一，
    核屬證明力事項，本院就證人兼被告丁○○及乙○○之警詢或偵
    查中供述之證明力，已論述如上，檢察官聲請勘驗，自無必
    要，附此敘明。
參、本院撤銷改判之理由
一、原審認被告丙○○等6人妨害自由及傷害致死罪，事證明確，
    且係基於不同犯意及行為，而以數罪論之；另就被告戊○、
    庚○○、丙○○及丁○○等人犯妨害自由罪，認符合刑法第62條自
    首減刑規定，予以減輕其刑，上開所認固非無見。惟被告丙○○及己○○所犯二罪，應論以想像競合犯；另被告戊○、庚○○
    及丁○○等於108年11月22日至警局表示要自首後，並未坦認
    有強行將被害人李光庭帶上車之行為，難認符合自首；又公
    訴人就起訴被告戊○、庚○○、乙○○及丁○○等人犯傷害致死罪
    ，所提出之證據尚有不足，且與論罪科刑部分應為想像競合
    犯關係，均業經本院論述如前，原審認被告丙○○及己○○所犯
    2罪應分論併罰，並就被告戊○、庚○○及丁○○所犯妨害自由罪
    部分，依刑法第62條前段減輕其刑，均有不當。被告戊○、
    庚○○、乙○○及丁○○等人上訴否認有傷害致死犯行，為有理由
    ，另被告被告戊○、庚○○、丙○○及丁○○以其等均自首此部分
    犯行，且與被害人家屬達成和解，原審量刑過重云云，被告
    己○○及乙○○雖亦以其與被害人家屬達成和解，原審量刑過重
    云云，指摘原判決不當，雖無理由，然原判決既有上開可議
    之處，即屬無可維持，應由本院予以撤銷改判。
二、茲審酌被告丙○○僅因與被害人李光庭間之財務糾紛，動輒糾
    眾，夥同被告己○○、戊○、乙○○、庚○○及丁○○等人，在人車
    往來頻繁之街頭，下車指示並由被告戊○、乙○○出手，被告
    庚○○及丁○○雖未動手，然亦均下車在場助勢，使李光庭不敢
    違抗，迫不得已隨同被告等人上車並被帶至「○○社」，迄至
    同日4時55分許始離開，前後共同剝奪李光庭之行動自由長
    達2個多小時，被告丙○○與李光庭尚且有故舊情誼，竟僅因
    不滿李光庭之回應態度，即與被告己○○共同持棍棒毆打李光
    庭，造成李光庭身體多處骨折，傷勢嚴重而死亡，顯然目無
    法紀，且手段兇殘，視人命如草芥，亦造成被害人家屬因痛
    失親人，遭受此番天人永隔之巨變，而產生永難弭平之傷痛
    ，參以被告丙○○等6人犯後分別就所犯之妨害自由或傷害致
    死罪已坦認犯行，並與被害人家屬達成調解及已依約賠償，
    有原審法院調解筆錄、郵政跨行匯款申請書附卷可佐（見原
    審卷㈢第315至317、361頁），兼衡被告丙○○係高職畢業、從
    事裝潢工作、月薪約新臺幣(下同)3萬元、已婚、與父母親
    、太太及一名年幼子女同住；被告己○○係高中畢業、從事作
    業員工作、月薪約2萬8千元、未婚、與母親同住；被告乙○○
    係高中肄業、從事司機助手工作，月收入2萬初頭、未婚，
    無小孩，跟母親一起住；被告戊○係高職肄業、從事洗車場
    工作，月薪約2、3萬元、已婚、與父親、太太及2名年幼子
    女同住；被告庚○○係高職畢業、之前從事工地搬運工作、月
    收入約2萬元、未婚、與父母、哥哥等人同住；被告丁○○係
    大學肄業、現從事土木工程、月薪約3、4萬元、未婚、與父
    母同住之生活狀況、智識程度等一切情狀，就被告丙○○諭知
    有期徒刑6年、被告己○○諭知有期徒刑5年4月、被告戊○諭知
    有期徒刑9月、被告乙○○為有期徒刑7月、被告庚○○為有期徒
    刑8月、被告丁○○為有期徒刑9月。又本案係因原審判決適用
    法則不當而撤銷，自不受刑事訴訟法第370 條不利益變更禁
    止原則之拘束，附此敘明。
肆、沒收部分
　　扣案被告己○○所有之行動電話1支（含門號0000000000號SIM
    卡1張）及門號0000000000號SIM卡1張、被告乙○○所有之行
    動電話1支（含門號0000000000號SIM卡1張）、被告丙○○所
    有行動電話1支（含門號0000000000號SIM卡1張），因無證
    據可證與被告上揭犯行有何關聯，縱認被告己○○、乙○○、丙○○於本案案發當日有以前揭行動電話互相聯絡彼此，惟行動
    電話本屬日常聯絡通話所用之物，並非專供本案犯行謀議聯
    絡之用，亦非實行上開犯行之構成要件行為所使用之工具，
    自難認與本案前揭犯行有何直接關聯，而不予宣告沒收，附
    此敘明。
伍、應適用之法條：
一、刑事訴訟法第369條第1項前段、第364條、第370條、第299
    條第1項前段。
二、刑法第28條、第302條第1項、第277條第2項前段、第47條第
    1項、第55條前段。
三、刑法施行法第1條之1。
本案經檢察官徐書翰提起公訴及移送併辦，檢察官鄭益雄到庭執
行職務。　　
中　　華　　民　　國　　111 　年　　4 　　月　　7 　　日
                  刑事第二庭    審判長法  官　陳珍如
                                      法  官　黃裕堯
                                      法　官  包梅真
以上正本證明與原本無異。
如不服本判決應於收受送達後20日內向本院提出上訴書狀，其未
敘述上訴理由者，並得於提起上訴後20日內向本院補提理由書（
均須按他造當事人之人數附繕本）「切勿逕送上級法院」。
　　　　　                            書記官　許雅華
中　　華　　民　　國　　111 　年　　4 　　月　　7 　　日
附錄法條：
中華民國刑法第277條
傷害人之身體或健康者，處5年以下有期徒刑、拘役或50萬元以
下罰金。
犯前項之罪，因而致人於死者，處無期徒刑或7年以上有期徒刑
；致重傷者，處3年以上10年以下有期徒刑。
中華民國刑法第302條
私行拘禁或以其他非法方法，剝奪人之行動自由者，處5年以下
有期徒刑、拘役或9千元以下罰金。
因而致人於死者，處無期徒刑或7年以上有期徒刑；致重傷者，
處3年以上10年以下有期徒刑。
第1項之未遂犯罰之。


附表一   編號 錄影時間 錄影內容 1 02：08：50至02：09：26 車牌0000-00之自小客車（下稱A車）出現在加油站內，緩緩開到加油站出口左邊的路邊，之後熄火停在路邊。 2 02：09：27至02：09：44 A車副駕駛座走出一名男子（下稱甲男，上衣背面有一個X圖樣，按此即為戊○），左手持手機，似在講電話，邊講邊走進加油站旁邊的7-11統一超商。 3 02：09：45至02：09：57 畫面中沒有甲男，A車呈停止狀態。 4 02：09：58 A車車燈閃一下。 5 02：09：59至02：10：19 畫面中沒有甲男，A車呈停止狀態。 6 02：10：20至02：10：35 甲男從7-11統一超商走出來，坐上A車副駕駛座。 7 02：10：36至02：11：19 A車呈停止狀態。 8 02：11：20至02：14：23 A車緩緩向前行駛至7-11統一超商外的路邊停車，之後一直呈現停止狀態。 9 02：14：24至02：15：02 一輛黑色自小客車（下稱B車）開進加油站出口右側的圍牆邊，停車後走出三名男子（從B車左後座出來的係李光庭、副駕駛座出來的係乙○○、駕駛座出來的係陳睿吾），三人站在B車後。 10 02：15：03至02：15：09 李光庭開啟B車左後座車門，坐進B車左後座內，車門仍係開啟著。乙○○走到B車車頭。 11 02：15：10至02：15：26 A車之後車燈亮起，稍微倒退了一下，之後車燈熄滅。陳睿吾走向B車車頭後離開畫面。 12 02：15：27至02：16：19 李光庭走出車外，走到B車車頭，又與乙○○、陳睿吾走到B車左邊站著。之後陳睿吾走進7-11統一超商。 13 02：16：20至02：17：09 李光庭坐進B車左後座，車門仍係開啟著，乙○○站在B車左側，不久陳睿吾從7-11統一超商走出來。 14 02：17：10至02：18：00 李光庭從B車左後座出來，陳睿吾坐進B車左後座，李光庭與乙○○站在B車左邊。 15 02：18：01至02：18：11 一輛銀色自小客車（下稱C車）停在加油出口左側的路邊，從C車副駕駛座下來一名男子（身穿黑色上衣，上衣背面有白色圖樣，下稱乙男，按此即為乙○○），直接走到李光庭面前。同時間乙男後面跟著一位身穿白色上衣的男子（下稱丙男，按此即為丙○○），A車的駕駛座有一名男子（下稱丁男，按此即為丁○○）下車，兩人皆走向李光庭。乙男走到李光庭面前，右手抓著李光庭，左手碰觸李光庭的頭。 16 02：18：11至02：18：15 C車向前右轉開到B車後方停著，在畫面中擋住乙男與李光庭。 17 02：18：16至02：18：23 A車的甲男從副駕駛座出來走向C車左後方，同時間丙男走向乙○○，右手抓著乙○○的左手，走向C車的左後方。A車右後座出來一名男子（下稱戊男，按此即為庚○○），走向B車左後方。 18 02：18：24至02：18：35 乙男在左邊、李光庭在中間、甲男在右邊，三人併行走向A車，途中乙男折返到C車的左邊，甲男推著李光庭坐上A車的後座，甲男一同坐進A車的後座。 19 02：18：36至02：19：08 戊男跑回A車右邊，開啟A車後座滑門看了一下，再關上後座滑門，坐進副駕駛座。丁男跑回A車駕駛座，丙男跑回C車副駕駛座。之後A車向前行駛先離開畫面，C車往右迴轉，開上道路後與A車同方向行駛離開畫面。 

附表二
編號 錄影時間 錄影內容  1 02：48：55至02：49：11 車牌號碼0000-00號自用小客車（車燈開啟狀態）右轉開進○○社前的空地，車身被樹林遮住，剎車燈亮起，隨後車燈熄滅停車於該處。  2 02：49：12 持續有狗吠聲。  3 02：49：17 有小聲「碰」聲（似車門聲）、持續有狗吠聲。  4 02：49：20至02：49：23 於車牌號碼0000-00號銀色自用小客車停車處有燈亮點。  5 02：49：40至02：49：42 於0000-00號銀色自小客車停車處車燈亮起（剎車燈），又熄滅。  6 02：49：51 有一聲「碰」聲（似車門聲）、持續有狗吠聲。  7 02：50：05至02：50：34 出現打擊聲、叫罵聲、狗吠聲。  8 02：50：35 02：50：36 02：50：41 02：50：51 男聲：我說啦，我說啦（台語）。 男聲：很有膽（台語）。 伴隨打擊聲，有男聲：還有嗎（台語）。 男聲：他兩人（台語）。  9 02：50：52至02：51：09 有罵人聲、打擊聲。  10 02：51：10至02：51：29 車牌號碼0000-00號自用小客車（車燈開啟狀態）右轉開進○○社前的空地，停在車牌號碼0000-00號自用小客車左側位置，車身被樹林遮住，隨後車燈熄滅停於該處。  11 02：51：30至02：51：35 02：51：40 02：51：41 02：51：43 02：51：53 02：51：56 02：52：47 02：52：55 有幾聲碰撞聲。 男聲：這很可憐（台語）。 男聲：你說呀（台語）。 有大碰撞聲。 女聲：他欠你多少（台語）。 有叫罵聲、講話聲。 女聲：等下等下等下。持續的講話聲。 男聲：幹。 有碰撞聲、持續女聲、男聲的叫罵聲、狗吠。  12 02：52：56至02：53：00 有幾聲碰撞聲。  13 02：53：01至02：53：20 車牌號碼0000-00號黑色自用小客車（車燈開啟狀態）右轉開進○○社前的空地，停在車牌號碼0000-00號自用小客車右側，後車燈熄滅停車於該處，該車上左右有人下車往畫面左側走。此時持續有女聲、男聲的叫罵聲、狗吠。  14 02：53：21至02：53：40 有幾聲碰撞聲、男聲的叫罵聲、狗吠。  15 02：54：33至02：56：00 出現持續男聲、女聲的叫罵聲、狗吠（另出現大小打擊聲的時間：2時54分38秒、40秒、50秒、53秒、57秒、2時55分3秒、7秒、17秒、36秒）。  16 03：01：25 有罵三字經，接下來有好幾聲碰撞聲。  17 03：01：49 有罵聲。  18 03：02：01 有引擎聲。  19 03：02：10 有狗吠聲，引擎聲、罵人聲。  20 03：02：20 有大貨車從路上經過，有一機車從○○社騎出。  21 03：11：08至03：11：20 一人騎乘不詳白色機車右轉駛進○○社前的空地，停在車牌號碼0000-00號自用小客車左側位置，隨後車燈熄滅停於該處。  22 03：28：20至03：29：06 車牌號碼0000-00號黑色自用小客車停車處有亮燈，隨後出現一聲「碰」聲（似車門聲）、引擎發動聲，該車在○○社前的空地倒車。男聲：我們要走了（台語）。之後車牌號碼0000-00號黑色自用小客車離開○○社。  23 03：35：33至03：35：53 不詳白色自小客車（車燈開啟狀態）右轉開進○○社前的空地，停在車牌號碼0000-00號自用小客車右側位置，隨後車燈熄滅停於該處。  24 03：48：09至03：48：21 ○○社前的空地的亮光，之後一人騎乘不詳白色機車駛離○○社。  25 03：55：42至03：55：59 車牌號碼000-0000號藍色自用小客車（車燈開啟狀態）左轉開進○○社前的空地，停在車牌號碼0000-00號自用小客車右側位置，車身被樹林遮住，後車燈未熄滅停於該處。  26 03：56：01至03：56：15 一人騎乘不詳白色機車右轉開進○○社前的空地，停在車牌號碼0000-00號自用小客車左側位置。  27 03：56：41至03：56：42 出現男聲講話。  28 03：59：30至04：00：05 有人影出現、有開啟車門聲，之後車牌號碼000-0000號藍色自用小客車倒車駛出○○社。  29 04：03：01至04：03：17 車牌號碼000-0000號藍色自用小客車（車燈開啟狀態）左轉開進○○社前的空地，停在車牌號碼0000-00號自用小客車右側位置，車身被樹林遮住，後車燈熄滅，但車頭燈未熄滅停於該處。有人聲、車門聲。  30 04：04：10至04：04：44 出現人聲、車門聲，之後車牌號碼000-0000號藍色自用小客車倒車離開○○社。  31 04：04：45至04：05：07 車牌號碼000-0000號銀色自用小客車離開○○社。  32 04：07：14至04：07：41 車牌號碼000-0000號銀色自用小客車（車燈開啟狀態）左轉開進○○社前的空地，停在車牌號碼0000-00號自用小客車右側位置，車身被樹林遮住，後車燈熄滅停於該處。  33 04：25：43至04：26：00 車牌號碼000-0000號藍色自用小客車（車燈開啟狀態）左轉開進○○社前的空地，停在車牌號碼0000-00號自用小客車右側位置，車身被樹林遮住，後車燈未熄滅停於該處，有下車關門聲、人影經過。  34 04：26：35至04：26：50 出現狗吠聲、講話聲。  35 04：29：20至04：29：42 出現車門聲，車牌號碼000-0000號藍色自用小客車倒車駛出○○社。  36 04：34：58至04：35：13 不詳白色自小客車右轉開進○○社前的空地，停在不詳白色自小客車的右側位置，隨後車燈熄滅停於該處。  37 04：36：10至04：36：40 車牌號碼000-0000號藍色自用小客車（車燈開啟狀態）左轉開進○○社前的空地，停在車牌號碼0000-00號自用小客車右側位置，車身被樹林遮住，後車燈未熄滅停於該處，有下車關門聲、人影經過。  38 04：40：14 被告丁○○走出○○社，右手拿電話，左手抽菸。  39 04：40：20至04：40：38 被告丁○○手持手機，走過馬路到對向，對著對面的房子門牌拍照，另有一黑白相間上衣男子從○○社走出，兩人一起走回去○○社。  40 04：41：01 有一台藍色車從○○社以倒車方式退回到馬路上，從馬路開走，該兩名男子走回○○社。  41 04：41：18至04：45：06 丁○○走到馬路上拍照，之後走回○○社門口的路邊打電話，之後在馬路上來回走動。  42 04：45：07至04：46：12 車牌號碼000-0000號自用小客車出現在畫面，丁○○招手指示車牌號碼000-0000號自用小客車右轉開進○○社前的空地停車，該車身被樹林遮住，之後後車燈熄滅。  43 04：54：23至04：55：43 男聲：不要太靠近…（台語）。有沙沙聲、「碰」聲、引擎發動聲，之後車牌號碼000-0000號自用小客車緩緩從○○社前的空地倒車出來，此時路上有車牌號碼000-0000、000-0000號兩部自用小客車在車牌號碼000-0000號自用小客車後面，車牌號碼000-0000、000-0000號自用小客車陸續駛進○○社前空地停車，之後車燈熄滅，車牌號碼000-0000號自用小客車往反方向離開○○社。  44 04：59：45至04：59：53 一人騎乘不詳白色機車離開○○社。  45 05：08：26至05：08：40 一人騎乘不詳白色機車右轉駛進○○社前的空地，停在車牌號0000-00號自用小客車左側位置。  46 05：09：22至05：10：47 車牌號碼000-0000號自用小客車離開○○社。  47 05：19：16至05：19：45 車牌號碼000-0000號自用小客車離開○○社。  48 05：19：46至05：19：57 05：20：56  05：22：36 05：22：40 有講話聲、車門聲。  有引擎發動聲、持續講話聲。車牌號碼0000-00號自用小客車後車燈亮起，有車門聲。 車牌號碼0000-00號自用小客車後車燈亮起。 車牌號碼0000-00號自用小客車離開○○社。  49 05：23：00至05：23：14至05：23：40 車牌號碼0000-00號自用小客車離開○○社。車牌號碼000-0000號自用小客車後車燈亮起，之後倒車離開○○社。